【裁判字號】    98,易,623
【裁判日期】    981013
【裁判案由】    賭博
【裁判全文】
臺灣苗栗地方法院刑事判決               98年度易字第623號
公  訴  人  臺灣苗栗地方法院檢察署檢察官
被      告  甲○○
上列被告因賭博等案件，經檢察官提起公訴（98年度偵字第2335
號），本院以簡式審判程序審理，判決如下：
    主  文
甲○○違反未依電子遊戲場業管理條例規定，辦理營利事業登記
者，不得經營電子遊戲場業之規定，處拘役貳拾日，如易科罰金
，以新臺幣壹仟元折算壹日；扣案之電子遊戲機「小瑪利」壹臺
（含ＩＣ板壹片）、新臺幣壹仟柒佰壹拾元、記帳卡壹張、硬幣
進出計數器壹臺，均沒收。
    犯罪事實及理由
一、犯罪事實：
    本件犯罪事實，除將犯罪事實欄一倒數第4 行至第5 行「98
    年4 月27日下午4 時15分」等文字，更正為「98年4 月28日
    下午2 時15分」等文字外，其餘均引用檢察官起訴書之記載
    （如附件）。
二、證據論述：
    除增加被告甲○○於本院之自白及臺灣高等法院被告前案紀
    錄表1 份外，其餘亦引用檢察官起訴書之記載（如附件）。
三、論罪科刑：
  (一)按刑事法若干犯罪行為態樣，本質上原具有反覆、延續實行
    之特徵，立法時既予特別歸類，定為犯罪構成要件之行為要
    素，則行為人基於概括之犯意，在密切接近之一定時、地持
    續實行之複次行為，倘依社會通念，於客觀上認為符合一個
    反覆、延續性之行為觀念者，於刑法評價上，即應僅成立一
    罪。學理上所稱「集合犯」之職業性、營業性或收集性等具
    有重複特質之犯罪均屬之，例如經營、從事業務、收集、販
    賣、製造、散布等行為概念者是（最高法院95年度台上字第
    4686號刑事判決意旨參照）。準此，被告違反電子遊戲場業
    管理條例第15條及刑法第266 條第1 項前段之規定，而經營
    電子遊戲場業及賭博之行為，既含有多次性與反覆性，則其
    在同一時期內多次、反覆為上開行為，應屬集合犯，而論以
    一罪。
  (二)核被告甲○○所為，係違反電子遊戲場業管理條例第15條之
    規定，應依同條例第22條論處，及犯刑法第266 條第1 項前
    段之在公眾得出入之場所賭博財物罪。被告所犯上開二罪間
    ，有想像競合犯之關係，應依刑法第55條前段之規定，從一
    重之違反電子遊戲場業管理條例罪處斷。
  (三)爰審酌被告非法經營電子遊戲場業，對於社會善良風氣仍具
    有相當之負面影響，惟被告僅在其經營之「天玄堂」內擺設
    電子遊戲機1 臺，查獲機臺內之賭資為1710元，情節非重，
    及其犯罪之動機、手段、智識程度等一切情狀，量處如主文
    所示之刑，並諭知易科罰金之折算標準，以示懲儆。
  (四)另扣案之電子遊戲機「小瑪利」1 臺（含ＩＣ板1 片）、17
    10元，分別係當場賭博之器具及在賭檯或兌換籌碼處之財物
    ，不問屬於犯人與否，均應依刑法第266 條第2 項規定，予
    以宣告沒收之；記帳卡1 張、硬幣進出計數器1 台，係被告
    所有，供上述犯罪之用，應依刑法第38條第1 項第2 款之規
    定沒收。
四、不另為無罪諭知部分：
  (一)公訴旨另以：被告甲○○基於營利之意圖，在上開「天玄堂
    」內，擺設前述電子遊戲機台，供給賭博場所以10元硬幣押
    注與機檯對賭之方式，與不特定之人賭博財物，因認被告另
    涉犯刑法第268 條之意圖營利供給賭博場所罪嫌，此部分與
    前揭論罪科刑之刑法第266 條第1 項前段之賭博罪間，具有
    想像競合犯之裁判上一罪關係等語。
  (二)按犯罪事實應依證據認定之，無證據不得認定犯罪事實，刑
    事訴訟法第154 條第2 項定有明文。次按刑法第268 條以意
    圖營利，供給賭博場所罪或聚眾賭博為構成要件，係分別對
    「提供賭博場所供人賭博」藉以營利、或「邀聚不特定之多
    數人聚賭」藉以營利等非難性較高之「賭博媒介行為」所設
    之處罰規定；如係參與賭博財物之行為，因其賭博場所之不
    同，及行為人是否有以賭博為常業之情形不同，其非難性各
    異，法律依據其賭博行為之態樣，分別在社會秩序維護法第
    84條、刑法第266 條第1 項（普通賭博罪），對參與賭博財
    物之行為人設有行政罰或刑罰等不同之處罰規定，換言之，
    刑法第268 條規定之圖利供給賭場所、聚眾賭博罪，行為人
    所圖得之利益，應係「供給賭博場所」、「聚眾賭博」之犯
    罪構成要件行為所獲取之直接對價，至於參與賭博之財物輸
    贏，繫於賭博行為本身之射倖性質，且任何場所之賭博參與
    者莫不希望贏取財物，尚不能以參與賭博之行為人，主觀上
    有參與賭博贏取財物之意圖，客觀上並有允許他人至其提供
    之場所賭博財物之行為，即認其行為該當刑法第268 條之罪
    。又所謂聚眾賭博，係指「邀聚」不特定多數人賭博財物，
    或聚眾人之財物而為賭博者而言，且須已達於不特定多數人
    可以任意加入、退出之狀況，始足當之。
  (三)經查本案被告甲○○未曾供述上開「天玄堂」有向前來把玩
    電子遊戲機台之客人收取場地費或抽頭費之情事，卷內亦無
    其他事證顯示有此等情事，則被告雖有利用電子遊戲機台代
    替自己與人賭博財物之行為，其僅係利用電子遊戲機不確定
    之輸贏機率，與不特定之賭客賭博財物，並以該電子遊戲機
    出現之偶然事實決定勝負，性質上係利用電子遊戲機，與不
    特定之賭客對賭，被告甲○○本身即具賭客之身分，而屬普
    通賭博罪之對向犯，是被告甲○○就擺設電子遊戲機，尚無
    何營利意圖。又刑法第266 條第1 項所處罰者，為賭博行為
    ；同法第268 條所處罰者，為供給賭博場所或聚眾賭博行為
    。而刑法第266 條第1 項係從自己賭博行為獲得利益；同法
    第268 條係從供給賭博場所或聚眾賭博行為獲取利益，並非
    自賭博行為獲利。因此不能以賭博之人，提供賭具或賭博場
    所，有贏錢之意圖，且有較大之獲利機會，即認該賭博之人
    之行為該當刑法第268 條之罪。
  (四)另在店家擺設電子遊戲機具供人玩賭，縱依該機器之設計結
    構，店家之勝率較高，惟其輸贏之或然率仍屬不確定，其性
    質係以該機器代替自己，與人在公眾得出入之場所賭博，與
    意圖營利供給賭博場所或聚眾賭博，係由他人賭博不同，且
    擺設電子遊戲機具供人玩樂，店家仍係憑偶然之事實以決定
    財物之得喪，並無何從中抽取金錢圖利之情形，與刑法第26
    8 條意圖營利之要件尚屬有間。是被告雖在公眾得出入之場
    所，擺設上揭電子遊戲機台，並以該電子遊戲機充作電動賭
    博機具，係以該機器代替被告，與人在公眾得出入之場所賭
    博，與意圖營利供給賭博場所，由他人賭博不同，應與刑法
    第268 條構成要件不符。又上開遊藝場與賭客間財物之輸贏
    ，繫於依電子遊戲機台內預設機率顯現之偶然事實，被告既
    未另就「供給賭博場所」或「聚眾賭博」之行為得有具體之
    利益對價，亦與刑法第268 條圖利供給賭場罪或圖利聚眾賭
    博罪之犯罪構成要件不合。
  (五)綜上所述，檢察官所提出之證據，不足以證明被告有何公訴
    意旨所指之前揭意圖營利供給賭博場所之犯行，此外，復查
    無其他積極證據足認被告有意圖營利供給賭博場所之犯行，
    被告此部分犯罪自屬不能證明，因檢察官認此部分與起訴成
    罪部分有想像競合犯之裁判上一罪關係，自不另為無罪之諭
    知。
據上論斷，依刑事訟訴法第273 條之1 第1 項、第299 條第1項
前段、第310 條之2 、第454 條第2 項，電子遊戲場業管理條例
第22條，刑法第11條前段、第266 條第1 項前段、第2 項、第55
條前段、第41條第1 項前段、第38條第1 項第2 款，刑法施行法
第1 條之1 ，判決如主文。
本案經檢察官林俊杰到庭執行職務。
中    華    民    國    98    年    10    月    13   日
                  刑事第一庭  法  官  呂曾達
以上正本證明與原本無異。
如不服本判決，應於收受送達後10日內向本院提出上訴書狀（應
敘述具體理由並附繕本）。上訴書狀如未敘述理由，應於上訴期
間屆滿後20日內補提理由書於本院。
本之日期為準。
                              書記官  劉容辰
中    華    民    國    98    年    10    月    13    日
附錄本案論罪科刑法條：
電子遊戲場業管理條例第15條：
未依本條例規定領有電子遊戲場業營業級別證者，不得經營電子
遊戲場業。
電子遊戲場業管理條例第22條：
違反第 15 條規定者，處行為人 1 年以下有期徒刑、拘役或科
或併科新台幣 50 萬元以上 250 萬元以下罰金。
刑法第266 條：
在公共場所或公眾得出入之場所賭博財物者，處 1 千元以下罰
金。但以供人暫時娛樂之物為賭者，不在此限。
當場賭博之器具與在賭檯或兌換籌碼處之財物，不問屬於犯人與
否，沒收之。

司法院資訊處製作；財團法人民間司法改革基金會備份。
